【裁判字號】    99,訴,139
【裁判日期】    990824
【裁判案由】    違反槍砲彈藥刀械管制條例
【裁判全文】
臺灣屏東地方法院刑事判決               99年度訴字第139號
公  訴  人  臺灣高雄地方法院檢察署檢察官
被      告  甲○○
選任辯護人  洪世崇律師
            許惠珠律師
上列被告因違反槍砲彈藥刀械管制條例案件，經臺灣高雄地方法
院檢察署檢察官提起公訴（98年度偵字第35206 號），嗣經臺灣
高雄地方法院判決管轄錯誤，並移送本院審理，本院判決如下：
    主  文
甲○○無罪。
    理  由
一、公訴意旨略以：被告甲○○明知未經許可不得販賣槍砲主要
    組成零件，竟基於販賣槍砲之主要組成零件之犯意，於民國
    96年11月上旬某日，將槍砲之主要組成零件之可供改造手槍
    使用之彈匣1 個，以新臺幣（下同）1,000 元之代價出售乙
    ○○，而由乙○○非法持有之。嗣於96年12月5 日，經警持
    搜索票前往屏東縣屏東市○○○街57號被告住處執行搜索，
    扣得上開彈匣（因乙○○將上開彈匣連同前所購買之槍枝一
    併交付被告修理），因認被告涉犯槍砲彈藥刀械管制條例第
    13 條 第1 項之未經許可，販賣槍砲之主要組成零件罪嫌云
    云。
二、按犯罪事實應依證據認定之，無證據不得認定其犯罪；又不
    能證明被告犯罪者，應諭知無罪之判決，刑事訴訟法第154
    條第2 項、第301 條第1 項分別定有明文。而刑事訴訟法上
    所謂認定犯罪事實之證據，係指足以認定被告確有犯罪行為
    之積極證據而言，該項證據自須適合於被告犯罪事實之認定
    ，始得採為斷罪資料。如未能發現相當證據，或證據不足以
    證明，自不能以推測或擬制之方法，以為裁判之基礎。且刑
    事訴訟上證明之資料，無論其為直接或間接證據，均須達於
    通常一般之人均不致有所懷疑，而得確信其為真實之程度，
    始得據為有罪之認定，若其關於被告是否犯罪之證明未能達
    此程度，而有合理性懷疑之存在，致使無從形成有罪之確信
    ，根據「罪證有疑，利於被告」之證據法則，即不得遽為不
    利被告之認定（最高法院29年度上字第3105號、40年台上字
    第86號、76年台上字第4986號判例意旨參照）。
三、次按被告以外之人於審判外之陳述，雖不符刑事訴訟法第15
    9 條之1 至第159 條之4 之規定，而經當事人於審判程序同
    意作為證據，法院審酌該言詞陳述或書面陳述作成時之情況
    ，認為適當者，亦得為證據。當事人、代理人或辯護人於法
    院調查時知有第159 條第1 項不得為證據之情形，而未於言
    詞辯論終結前聲明異議者，視為有前項之同意，同法第159
    條之5 第1 項、第2 項定有明文。立法意旨在於傳聞證據未
    經當事人之反對詰問予以核實，原則上先予排除，惟若當事
    人已放棄反對詰問權，於審判程序中表明同意該等傳聞證據
    可作為證據，基於尊重當事人對傳聞證據之處分權，及證據
    資料愈豐富，愈有助於真實發見之理念，且強化言詞辯論主
    義，使訴訟程序得以順暢進行，上開傳聞證據亦均具有證據
    能力。查本案據以認定被告犯罪事實存否之被告以外之人所
    為言詞或書面陳述，被告、辯護人及檢察官或於本院審理時
    ，均同意作為證據（參本院卷第48、98頁），或於本院言詞
    辯論終結前，均未聲明異議，而本院審酌該言詞陳述及書面
    陳述作成之情況，未見有何不適當之情形，故依前開規定，
    均得為證據。
四、本件檢察官認被告涉犯槍砲彈藥刀械管制條例第13條第1 項
    之未經許可，販賣槍砲之主要組成零件罪，無非係以被告之
    供述及證人乙○○於警詢、偵查中之陳述，暨高雄市政府警
    察局刑警大隊搜索扣押筆錄、扣押物品目錄表等資料，茲為
    論罪之依據。
五、經查，被告於96年10月底在屏東縣屏東市○○路麥當勞速食
    店附近，以3 萬元之價格販賣由其製造完成之槍枝（含彈匣
    1 個）及子彈1 顆與乙○○（被告此部分所涉販賣可發射子
    彈具有殺傷力之改造手槍犯行，經臺灣高等法院高雄分院以
    98年度上更一字第39號判決認定與其販賣彈藥犯行為想像競
    合犯，應從一重之販賣可發射子彈具有殺傷力之改造手槍罪
    處斷，該罪復為其製造可發射子彈具有殺傷力之改造手槍之
    高度行為所吸收，而其製造可發射子彈具有殺傷力之改造手
    槍之犯行，則經上開判決判處有期徒刑5 年4 月在案）。其
    後，被告又另行起意，於96年11月上旬某日，在屏東縣屏東
    市○○路麥當勞速食店對面，以1,000 元之代價出售彈匣1
    個交付乙○○，嗣因乙○○將上開另外單獨買受之彈匣連同
    前向被告購買可發射子彈具有殺傷力之改造手槍1 支（含彈
    匣1 個）等物一併交付吳伯俊修理，故於96年12月5 日，經
    警持搜索票前往屏東縣屏東市○○○街57號被告住處執行搜
    索，扣得上開彈匣2 個及所配屬經乙○○交付修理之可發射
    子彈具有殺傷力之改造手槍1 支等情，業據被告於本院審理
    中供陳在卷（參本院卷第99頁至第99頁背面），核與證人乙
    ○○於警詢及偵中之陳述相符（見警卷第56、60頁，偵卷一
    第25至26頁），是此部分之事實固堪認定。然查，被告販售
    上開彈匣所配屬使用之改造手槍1 支，雖經檢察官送請鑑定
    認該手槍係改造手槍（槍枝管制編號0000000000），由仿BE
    RATTA 廠M9型半自動手槍製造之槍枝，換裝土造金屬槍管而
    成，擊發功能正常，可供擊發適用子彈使用，具殺傷力，有
    內政部警政署刑事警察局97年1 月28日刑鑑字第0960193162
    號槍彈鑑定書在卷可證（見偵卷一第43至47頁）；惟經細繹
    前揭鑑定書內容，未見就該改造手槍配屬之彈匣共2 個（見
    警卷第25頁高雄市政府警察局刑警大隊扣押物品目錄表、偵
    卷一第46頁上開槍彈鑑定書後附照片一所示槍枝管制編號00
    00000000號之改造手槍及彈匣2 個、本院卷第76頁臺灣高雄
    地方法院檢察署扣押槍彈清單）從事鑑定。而有關上開彈匣
    2 個是否為「槍砲彈藥刀械管制條例」所公告之主要組成零
    件，應逕洽該條例中央主管機關內政部警政署保安組查詢，
    則經內政部警政署刑事警察局99年5 月25日刑鑑字第099006
    3643號函覆在案（參本院卷第80頁）。嗣經本院依職權將上
    開彈匣2 個均送請內政部予以鑑定，認咸非屬該部86年11月
    24日台（86）內警字第8670683 號公告之槍砲主要組成零件
    ，此有內政部99年6 月15日內授警字第0990871230號函文在
    卷可稽（參本院卷第82頁）；因內政部係槍砲彈藥刀械管制
    條例之主管機關，又屬國內公認具有鑑定槍砲及彈藥能力之
    專業機構，其基於公正立場所為之專業鑑定意見，自堪採信
    。是被告原販售上開改造手槍內之彈匣1 個，及本件檢察官
    起訴被告另行起意販賣與乙○○之彈匣1 個，雖扣案時咸以
    「彈匣」為名，惟均非屬槍砲彈藥刀械管制條例所稱之槍砲
    主要組成零件，足見檢察官認被告出售交付乙○○之彈匣1
    個為槍砲主要組成零件，容有誤會，自不能遽論被告販售該
    彈匣之行為構成未經許可，販賣槍砲之主要組成零件罪。此
    外，復查無其他積極證據足認被告有何未經許可，販賣槍砲
    主要組成零件之犯行，依法應為被告無罪之諭知。
據上論斷，應依刑事訴訟法第301 條第1 項，判決如主文。
本案經檢察官潘國威到庭執行職務。
中    華    民    國    99    年    8     月    24    日
                  刑事第三庭  審判長  法  官  邱明弘
                                      法  官  陳怡先
                                      法  官  戴韻玲
以上正本證明與原本無異。
如不服本判決應於收受判決後10日內向本院提出上訴書狀，並應
敘述具體理由；其未敘述上訴理由者，應於上訴期間屆滿後20日
內向本院補提理由書（均須按他造當事人之人數附繕本）「切勿
逕送上級法院」。
中    華    民    國    99    年    8     月    24    日
                                      書記官  張語恬

司法院資訊處製作；財團法人民間司法改革基金會備份。
